【裁判字號】    97,抗,34
【裁判日期】    970219
【裁判案由】    清償借款強制執行聲明異議
【裁判全文】
臺灣高等法院高雄分院民事裁定            97年度抗字第34號
抗  告  人  甲○○
上列抗告人與相對人台灣土地銀行股份有限公司間清償借款強制
執行聲明異議事件，抗告人對於臺灣屏東地方法院民國96年12月
10日96年度執字第5172號裁定，提起抗告，本院裁定如下：
    主  文
抗告駁回。
抗告程序費用由抗告人負擔。
    理  由
一、本件抗告意旨略以：本件系爭貸款新台幣（下同）100 萬元
    ，銀行稱係「短期信用週轉金」即等同消費性貸款。而參照
    行政院金融監督管理委員會96年2 月5 日金管銀(一)字第0961
    0000040 號函示，銀行法第12條之1 係側重保護消費者之規
    定；且依消費者保護法第11條規定，定型化契約如有疑義時
    ，應為有利於消費者之解釋，故只要銀行授信取得足額擔保
    品時，即應受銀行法第12條之1 規定之約束。又相對人既已
    取得借款人新長宏農業科技有限公司（下稱新長宏公司）所
    交付之6 張票據，面額合計1,322,800 元，依法相對人不得
    再以任何理由要求借款人新長宏公司提供連帶保證人，然相
    對人竟要求借款人新長宏公司提供連帶保證人，顯然違法，
    原審裁定駁回抗告人之聲明異議難以甘服，為此，求予廢棄
    原裁定等語。
二、按銀行法第12條之1 規定：「銀行辦理自用住宅放款及消費
    性放款，已取得前條所定之足額擔保時，不得以任何理由要
    求借款人提供連帶保證人。」、「銀行辦理授信徵取保證人
    時，除前項規定外，應以一定金額為限。」「未來求償時，
    應先就借款人進行求償，其求償不足部分得就連帶保證人平
    均求償之。但為取得執行名義或保全程序者，不在此限。」
    。銀行法第12條之1 第1 項明定適用自用住宅放款及消費性
    放款，應有側重保護消費者之立法意旨，而對企業戶放款，
    因企業本身有對等能力足資在訂約條件上與銀行商議，故該
    條第2 項、第3 項規定之適用範圍宜作目的性限縮，應以第
    1 項所列之「自用住宅放款」及「消費性放款」為範圍。而
    所謂「自用住宅放款」，係指具有完全行為能力之中華民國
    國民，目前確無自用住宅，為購置自住使用之住宅所為之金
    融機構貸款。「消費性放款」係指對於房屋修繕、耐久性消
    費財產（包括汽車）、支付學費及其他個人之小額貸款，及
    信用卡循環信用等，有行政院金融監督管理委員會96年2 月
    5 日金管銀(一)字第09610000040 號函有關釋示銀行法第12條
    之1 規定相關疑義及應遵循事項在卷可參（見本院卷第19頁
    ）。
三、查，本件借款人係新長宏公司，有借據影本在卷可稽（見原
    審卷第41頁），新長宏公司係屬企業而非屬一般個人消費者
    ，且依上開借據記載，本件借貸係屬「短期農業放款」，係
    屬短期信用週轉金，非屬銀行法第12條之1 第1 項所稱之「
    自用住宅放款」或「消費性放款」，是依前開說明，本件借
    款人新長宏公司既係屬企業戶，且所貸者非屬「自用住宅放
    款」或「消費性放款」，自無銀行法第12條之1 之適用，原
    審法院依相對人之聲請對抗告人之財產實施強制執行，於法
    尚無不合，抗告人主張依銀行法第12條之1 第1 項規定，原
    審法院不能對其財產實施強制執行，因而聲明異議，即難認
    有理由，應予駁回。故原裁定駁回抗告人之聲明異議，於法
    尚無不合，抗告人仍執前詞抗告，為無理由，應予駁回。
四、據上論結，本件抗告為無理由，爰依民事訴訟法第495 條之
    1 、第449 條第1 項、第95條、第78條，裁定如主文。
中    華    民    國    97    年    2     月    19    日
                            民事第三庭
                                審判長法官  張國彬
                                法      官  吳登輝
                                法      官  鄭月霞
以上正本證明與原本無異。
本件不得再抗告。
中    華    民    國    97    年    2     月    19    日
                                書  記  官  吳新貞


司法院資訊處製作；財團法人民間司法改革基金會備份。
